【裁判字號】    98,抗,1147
【裁判日期】    981130
【裁判案由】    聲請發還保證金
【裁判全文】
臺灣高等法院刑事裁定                  98年度抗字第1147號
抗  告  人
即  具保人  乙○○
                    國民
被      告  甲○○（原名丁厚燁.
                    國民
上列抗告人因聲請發還保證金案件，不服臺灣臺北地方法院中華
民國98年9月30日裁定（98年度聲字第2541號），提起抗告，本
院裁定如下：
    主  文
抗告駁回。
    理  由
一、原裁定意旨略以：按經判決無罪、免訴、免刑、緩刑、不受
    理確定之案件，被告於審判中繳有刑事保證金者，應不待其
    聲請，於判決確定後，即日查卷辦理發還，辦理發還被告刑
    事保證金應行注意事項第1條定有明文。查具保人乙○○因
    被告甲○○涉犯誣告案件，經檢察官提起公訴後，由原法院
    命繳納新臺幣（下同）10萬元具保停止羈押，有刑事保證金
    收據存卷為證。而被告經檢察官起訴之誣告案件，仍由原法
    院以98年度訴字第14號案件審理中尚未審結判決，具保人之
    具保責任仍未消滅，自非前述得聲請發還保證金之情形；次
    查本案具保人為乙○○，而非被告，有前揭收據存卷可參，
    被告既非具保人，自無權聲請發還保證金，是其聲請均不應
    准許，應予駁回等語。
二、抗告意旨略以：被告甲○○現就讀中國文化大學，現職為學
    生，此是否致被告逃匿之可能性降低，亦即是否可依刑事訴
    訟法第115條第1項、第116條規定，可不命具保而以責付、
    限制住居之方式，原裁定隻字未提，顯有理由未備之違誤。
    又被告甲○○繫於偵查中經檢察官聲請法院羈押，法院審理
    後諭知以2萬元交保，被告甲○○當時無法連絡家人辦理交
    保事宜，再由法院裁定羈押，嗣經抗告人具狀聲請具保停止
    羈押，原審法院再裁定命繳納10萬元保證金後，停止羈押，
    原裁定稱「經檢察官提起公訴後，由本院命繳納10萬元具保
    停止羈押」等語，顯與事實不符，其認事用法顯有違誤。再
    者，抗告人年事已高，且被告之母親近日即將至台北縣新店
    市耕莘醫院進行大腿膝蓋人工關節手術，短期內無法正常行
    走，被告家中經濟日漸困窘，亟須本保證金維持基本生計，
    爰具狀提起抗告，請求准予發還本件保證金10萬元以解被告
    家中經濟困頓之急云云。
三、經查：按撤銷羈押、再執行羈押、受不起訴處分或因裁判而
    致羈押之效力消滅者，免除具保之責任。具保證書或繳納保
    證金之第三人，將被告預備逃匿情形，於得以防止之際報告
    法院、檢察官或司法警察官而聲請退保者，法院或檢察官得
    准其退保。但另有規定者，依其規定。免除具保之責任或經
    退保者，應將保證書註銷或將沒入之保證金發還。刑事訴訟
    法第119條定有明文。本件被告甲○○涉犯誣告案件，經檢
    察官聲請原審法院予以羈押，經抗告人具狀聲請具保停止羈
    押，原審法院命繳納10萬元後停止羈押被告，有刑事保證金
    收據在卷可憑。而本件被告所涉犯誣告案件，業經檢察官提
    起公訴，刻由原審法院以98年度訴字第14號案件審理中，抗
    告人未經免除具保責任，亦無上揭聲請退保之情狀，自不得
    聲請發還保證金。抗告意旨徒以被告逃匿之可能性降低及家
    中經濟因素等與發還保證金要件無直接相關之事項，聲請發
    還保證金，自非可採。原審駁回抗告人發還保證金之聲請，
    核無違誤。抗告人猶執前詞提起抗告，請求撤銷原審裁定，
    為無理由，應予駁回。
三、據上論結，應依刑事訴訟法第412條，裁定如主文。
中    華    民    國    98    年    11    月    30    日
                  刑事第七庭  審判長法  官  陳晴教
                                    法  官  游紅桃
                                    法  官  楊智勝
以上正本證明與原本無異。
不得再抗告。
                                    書記官  林桂玉
中    華    民    國    98    年    12    月    2     日


司法院資訊處製作；財團法人民間司法改革基金會備份。
